【裁判字號】    97,上更(一),208
【裁判日期】    971028
【裁判案由】    毒品危害防制條例
【裁判全文】
臺灣高等法院臺中分院刑事判決     97年度上更(一)字第208號
上  訴  人
即  被  告  丙○○
指定辯護人  本院公設辯護人  乙○○
上列上訴人因毒品危害防制條例案件，不服臺灣臺中地方法院93
年度訴字第514號中華民國93年8月6日第一審判決（起訴案號
：臺灣臺中地方法院檢察署92年度偵緝字第566號），提起上訴
，本院判決後，由最高法院發回更審，本院判決如下：
    主  文
原判決關於販賣第一級毒品及執行刑部分撤銷。
丙○○連續販賣第一級毒品，累犯，處有期徒刑拾年；附表一所
示之海洛因沒收銷燬之，附表二所示之物品沒收，販賣第一級毒
品所得新臺幣陸仟元應予沒收，如全部或一部不能沒收時，以其
財產抵償之。
    事  實
一、丙○○前於民國八十四年間，因違反麻醉藥品管理條例案件
    ，經原審法院以八十四年度訴字第二八九四號判處有期徒刑
    五年六月確定，執行後於八十七年六月二日假釋付保護管束
    出監，至九十年三月二日假釋期滿未經撤銷假釋視為執行完
    畢。詎仍不知悔改，於九十一年十一月間，藉口其國民身分
    證遺失，拜託吳燦輝為其承租房屋，吳燦輝因而央請其妻顏
    玉菊出面，於九十一年十一月二日，向不知情之房東陳玉（
    以其子陳火龍名義訂約），以每月新臺幣（下同）七千元，
    承租臺中市○○路○段三四○號二樓，交予丙○○居住使用
    。丙○○未經許可，將其於不詳時間，以不詳方法，所取得
    公告管制而具殺傷力之十字弓一組（含十字弓一支、弓箭十
    六支），藏放於上揭租屋處，而未經許可持有之。（此部分
    未經許可持有具殺傷力之十字弓，業經本院上訴審判決確定
    ）
二、丙○○明知海洛因係政府列管之第一級毒品，不得販賣、持
    有，竟意圖營利，基於販賣第一級毒品海洛因之概括犯意，
    於吳燦輝為其承租房屋後，即告知吳燦輝可向其購買海洛因
    ，丙○○並以所有如附表二所示之塑膠套筒作為裝盛海洛因
    之用、以分裝袋作為分裝海洛因之用、以電子秤作為秤量海
    洛因之用、以白色粉末作為稀釋海洛因之用、以缽杵作為海
    洛因與白色粉末混合稀釋攪拌之用。吳燦輝乃先後於九十一
    年十一月七日或八日，在臺中市○○路○段三四○號二樓，
    以海洛因每小包一千元之代價，向丙○○購買一小包海洛因
    ；於九十一年十一月十一日或同月十二日，在臺中市○○路
    ○段三四○號樓下，以一千元之價格，向丙○○購買一小包
    海洛因；於九十一年十一月十五日十五時許，在臺中市○○
    路與昌平路口附近，以一千元之價格，向丙○○購買一小包
    海洛因，並因而認識，經真實姓名、年籍均不詳，綽號「阿
    和」之友人介紹，前去向丙○○購買海洛因之鄭國閔。鄭國
    閔因該名綽號「阿和」之友人介紹，於九十一年十一月十五
    日十五時許，在臺中市○○路與昌平路口附近，以一千元之
    價格，向丙○○購買一小包海洛因。綽號「阿和」之人即將
    丙○○所使用，用以販賣海洛因所用之行動電話號碼留予鄭
    國閔。於九十一年十一月十五日十七時至十七時三十分左右
    許，鄭國閔欲再向丙○○購買海洛因一千元，遂以公用電話
    聯絡丙○○所使用之行動電話，並約定在臺中市○○路與昌
    平路口交易。鄭國閔隨後於前往上揭約定地點途中，遇見吳
    燦輝、顏玉菊二人，鄭國閔因身上之現款不足一千元，且思
    及若與吳燦輝合購海洛因，數量可能較多，故向吳燦輝、顏
    玉菊提議合購，並央請吳燦輝、顏玉菊先行代墊一千元，鄭
    國閔即先行離開，前去向友人借錢。吳燦輝、顏玉菊遂於同
    日十八時許，先至臺中市○○路○段三四○號二樓樓下，由
    吳燦輝向丙○○以二千元購得海洛因二小包後，吳燦輝、顏
    玉菊二人再至臺中市○○路與興安路口附近等侯鄭國閔，於
    同日十八時三十分許，鄭國閔借得金錢後至該處將一千元交
    給渠等，並自渠等處取得託吳燦輝向丙○○購買之海洛因一
    包時，為警當場查獲。因鄭國閔等人逃逸，經警追捕後，在
    台中市○○路與文昌東十一街口處查獲吳燦輝、顏玉菊，並
    自吳燦輝處查扣其甫向丙○○購買之海洛因一包（淨重○‧
    一八公克，包裝重○‧三三公克）及顏玉菊所有之海洛因一
    包、鄭國閔所交付委託購買海洛因之墊款一千元；另在臺中
    市○○○路與北華街口處，將鄭國閔逮捕，並在地上拾獲鄭
    國閔所遺落之前揭託請吳燦輝所購之海洛因一包（淨重○‧
    二三公克，包裝重○‧二八公克）。警方為循線追查毒品來
    源，並於該日晚間十一時許，在顏玉菊帶同下，至實際為丙
    ○○所承租之臺中市○○路○段三四○號二樓，以承租時所
    留存之另副鑰匙，進入該址而扣得丙○○所有之海洛因二小
    包（連同在顏玉菊處查扣之海洛因一包，淨重○．八○公克
    ，包裝重一．八七公克、前揭十字弓一組（含十字弓一支、
    弓箭十六支）、及丙○○所有供販賣第一級毒品所用如附表
    二之物品。丙○○前後販賣海洛因所得共計六千元；而案經
    檢察官偵查後，發現上情而對丙○○發布通緝。
三、案經臺中市警察局第五分局報告臺灣臺中地方法院檢察署檢
    察官偵查起訴。
    理  由
一、訊據上訴人即被告丙○○否認有何販賣第一級毒品海洛因犯
    行，辯稱：伊並未販賣海洛因，且未曾住過臺中市○○路○
    段三四○號二樓，當初伊前妹婿吳世蒼向伊借用電視櫃、沙
    發、冰箱等傢俱，說要借給他的朋友吳燦輝夫妻使用，當時
    伊不認識吳燦輝夫妻，吳世蒼與吳燦輝夫妻開車到伊太平住
    處要搬傢俱，但是因為傢俱都是大件的，他們搬不動，所以
    伊才叫搬家公司的人去幫忙搬，搬傢俱費用是顏玉菊她們付
    的，當時伊有騎機車跟著去太原路那邊，後來有一天有個叫
    龍哥之人騎機車到伊太平住家，將鑰匙拿給伊，告訴伊說吳
    燦輝他們出事了，要伊自己去把傢俱搬回來，伊又請搬家公
    司人員將傢俱搬回來，查扣之十字弓，伊是放在電視櫃裡面
    ，將傢俱借給吳世蒼時，忘記該十字弓放在電視櫃裡，所以
    才一起被借去，另扣押之護照，伊也是放在被借走的電視櫃
    裡云云。惟查：
  一本案警方在臺中市○○路○段三四○號二樓扣得十字弓一組
    （含十字弓一支、弓箭十六支），此有該十字弓扣押可證，
    其未經許可持有十字弓之犯行，堪以認定，且業經本院上訴
    審判決確定。
  二被告雖辯稱其並未使用臺中市○○路○段三四○號二樓房屋
    ，而是將傢俱借給證人吳世蒼轉借友人吳燦輝、顏玉菊夫妻
    云云。然查：
    (一)前開查扣之十字弓一組（含十字弓一支、弓箭十六支）係
      被告所有之物，已如前述，被告若係將傢俱借給他人，何
      以在臺中市○○路○段三四○號二樓被查獲其所有之十字
      弓一組？對此，被告起初於偵查、原審時，係否認該十字
      弓一組為其所有之物，已如前述，其後於本院雖辯稱其將
      十字弓放在電視櫃裡，借傢俱時忘記放在該處致未取出云
      云。然該十字弓一組，含十字弓一支、弓箭十六支，體積
      不小，此有照片在卷可憑（見偵字第二二三七六號卷第三
      七、四三頁），被告茍將傢俱借給他人使用，應極易發現
      該十字弓之存在，而不致隨同傢俱被搬至上址，是其所辯
      是否真實，已然可疑！且查，證人即查獲本案之員警江世
      儒於本院上訴審審理時到庭證稱：在客廳裡面臥房行旅箱
      內找到被告丙○○之護照等語，並提出該本護照附卷為證
      （見本院上訴卷第一一八、一二○頁、證物袋），且有查
      獲之初所影印之護照附於偵查卷可稽（見偵字第二二三七
      六號卷第五七頁）。被告於偵查時先是供稱其所有之護照
      已經遺失云云，後經檢察官提示該護照影本，訊以何以放
      在太原路上址房屋內時，續辯稱當時將護照放在電視櫃內
      ，其妹夫向其借用電視櫃時，將整個電視櫃搬走云云（見
      偵緝字第五六六號卷第六七頁反面、六八頁正面）。足徵
      被告係為恐由護照而被查得其與臺中市○○路○段三四○
      號二樓房屋之使用關係，始辯稱護照遺失以為撇清，其後
      因知護照被扣押，料無可推託，始以護照放在電視櫃內，
      而於借用他人時一併被搬走云云置辯，然所辯亦與客觀事
      證不合，顯無足取。況證人江世儒於本院前審又證稱：「
      （搜索太原路（三段）三四○號二樓房屋，當時屋內有無
      何物品？）‧‧‧客廳裡面是一間臥房，臥房裡面有桌子
      、床、旁邊有二大包出國用的行旅箱，行旅箱裡面有丙○
      ○的證件」、「（裡面有無棉被、衣服？）有」、「（衣
      服是男女都有或者都是男的衣服？）在行旅箱的房間裡面
      放的都是男的衣服‧‧‧」、「（你看有護照和沒有護照
      的行旅箱都是同壹個人的嗎？）是的。因為另外一個行旅
      箱裡面置放有一本丙○○的大陸所核發的臺灣地區人民往
      來大陸的台胞證，當時因為我們已經查扣了丙○○的護照
      ，所以台胞證就沒有查扣了」、「（你看那兩個行旅箱裡
      面的衣物ＳＩＺＥ都是一樣的嗎？）是的」等語屬實（見
      本院上訴卷第一一八、一一九、一二一頁）。查：警方在
      臺中市○○路○段三四○號二樓房屋內，除扣得上開十字
      弓一組外，尚於現場臥房發現行旅箱二個，而該行旅箱二
      個復分別置放有被告所有之護照、台胞證，行旅箱內並放
      有男性之衣物，實堪認該行旅箱二個及其內之物品均屬被
      告所有而放置該處臥房內，被告若非實際有使用上址房屋
      ，何以有諸多物品、衣物、證件留在該址？被告雖辯稱將
      傢俱借給吳世蒼轉借其友人使用云云，然此為證人吳世蒼
      所否認，並稱未曾去搬運傢俱等語（見本院上訴卷第一二
      七、一二五頁）；且參以被告於原審審理時所稱：吳世蒼
      已與伊妹離婚十幾年，離婚之後，伊只見過吳世蒼三次而
      已，最後一次就是吳世蒼來向伊借傢俱，其間都沒有聯絡
      ，吳世蒼住哪裡，伊也不知道（見原審卷第一三六、一三
      七頁）等語，則被告於十餘年內未曾與吳世蒼聯繫，被告
      竟同意吳世蒼向其借用傢俱供吳世蒼之友人使用，顯與常
      情有悖，所辯將傢俱借給他人使用云云，應係卸責之詞，
      非可採信。
    (二)臺中市○○路○段三四○號二樓房屋，係證人顏玉菊於九
      十一年十一月二日出面承租乙節，固據證人即房東陳玉於
      原審及本院上訴審審理時證述明確，且為證人顏玉菊、吳
      燦輝所是認，並有房屋租賃契約書影本、證人顏玉菊國民
      身分證影本各乙份在卷可憑（見偵字第二二三七六號卷第
      五三至五六頁）。然證人吳燦輝於偵查中證稱：臺中市○
      ○路○段三四○號二樓，是伊請顏玉菊去幫被告承租的，
      被告說他沒有證件，叫伊去幫忙租房子，被告是伊朋友介
      紹認識的，伊朋友介紹伊去向被告購買海洛因（見偵字第
      二二三七六號偵查卷第九九頁），於原審審理時結證：因
      為吸毒的關係，經友人介紹認識被告，伊稱呼被告叫「小
      劉」，當初因為被告說伊沒有地方住，且沒有證件，所以
      伊叫顏玉菊幫被告租房子，伊與顏玉菊並未住過該處，租
      了房子後，就把鑰匙交給被告，伊還曾經幫忙被告搬過傢
      俱（見原審卷第九五至九七頁）等語；另證人顏玉菊於偵
      查時亦證稱：伊先生吳燦輝叫伊去幫被告租房子，當時吳
      燦輝說被告沒有證件，所以要伊以伊名義租屋，之前伊和
      吳燦輝曾去看過房子，是在九十一年十一月二日承租（見
      二二三七六號偵查卷第一一二頁、第一五九頁）等語。足
      徵證人顏玉菊雖曾出面承租上揭房屋，惟此係因被告表示
      無證件，方以顏玉菊之名義為被告承租上開房屋。而依被
      告於原審準備程序時所供，其曾看過吳燦輝與顏玉菊（見
      原審卷第五六頁），已見被告於偵查時迭次否認認識吳燦
      輝云云，為不可採（見偵緝字第五六六號卷第二○頁、六
      七頁反面、八一頁、八二頁）；且被告於通緝到案後經檢
      察官初次偵訊時，表示其身分證已經遺失六、七年了等語
      （見偵緝字第五六六號卷第二○頁），亦與吳燦輝所述被
      告稱其沒有證件乙情若合符節。雖被告所述其身分證已經
      遺失六、七年乙情，與事實不合：因依卷附外交部領事事
      務局九十二年五月十六日領一字第09252184690號函（見
      偵緝字第五六六號卷第五三頁）所附丙○○普通護照申請
      書影本乙份（見偵緝字第五六六號卷第五四頁），該普通
      護照申請書之申請日期為12.3.，而其上身分證影本換發
      日期為4.15.，故丙○○所稱「其身分證已經遺失六、七
      年」，顯然不實。然此僅足認被告係向證人吳燦輝騙稱其
      無證件，而徵得吳燦輝同意為其承租房屋使用，證人吳燦
      輝、顏玉菊上開證陳各情，應堪採信。
    (三)被告於偵查之初陳稱其未曾去過臺中市○○路○段三四○
      號二樓（見偵緝字第五六六號卷第二一頁）；惟其後於九
      十二年六月十九日偵訊時供稱：「˙˙˙我有陪他們一起
      過去台中市○○路○段三四○號二樓˙˙˙」（見偵緝字
      第五六六號卷第一一五頁）、「（有無去過台中市○○路
      ○段三四○號二樓？）搬家那天有去過˙˙˙」（第一一
      六頁），則稱搬家那天去過一次。然依證人劉昌洲於偵查
      所證：被告叫伊搬沙發、床組、電視櫃、冰箱等傢俱過去
      ，過二、三天後伊去太原路該處二樓向丙○○收錢，丙○
      ○也在那裡，伊向丙○○收二千元等語（見偵緝字第五六
      六號卷第一一三頁），足徵被告確在劉昌洲前往太原路上
      址房屋收取搬運費用時在場。證人劉昌洲復證稱：「（有
      無到過台中市○○路○段三四○號二樓？有。去過三次˙
      ˙˙我是搬沙發、床組、電視櫃、冰箱等傢俱過去，是丙
      ○○叫我搬的˙˙˙過二、三天後我去太原路該處二樓向
      丙○○收錢˙˙˙丙○○也在那裡，我向丙○○收二千元
      ˙˙˙第三次是他叫我去把裡面的東西搬走，有床組、電
      視櫃、沙發組、冰箱，是我自己一個人去的，他將鑰匙交
      給我˙˙˙他跟我說出事而已，其他的我沒有多問」（見
      偵緝字第五六六號卷第一一三頁）、「˙˙˙我只記得我
      把東西搬進去後，隔二、三天去向丙○○收錢˙˙˙第二
      次丙○○是在該屋內，第三次是他將鑰匙交給我叫我去搬
      。丙○○只跟我說那邊出事˙˙˙」等語（第一一四頁）
      。被告既請證人劉昌洲搬運傢俱至太原路上址房屋，且於
      劉昌洲第二次前往該址時在場，並交付搬運費用給劉昌洲
      ，又於本案發生後，再次請劉昌洲前往太原路上址房屋將
      物品搬回，且交付該址房屋之鑰匙給劉昌洲得以進入屋內
      搬運屋內物品，益足佐證太原路上址房屋確係由被告所使
      用之情。被告於偵查時陳稱：「錢是跟吳世蒼收的，收三
      千元，是當天就給劉昌洲」、「我不曉得劉昌洲怎麼進去
      的」、「（鑰匙是否你交給劉昌洲的？）不是。我沒有鑰
      匙」云云（見偵緝字第五六六號卷第一一五頁），極力撇
      清與太原路上址房屋之使用關係，顯係飾卸之詞，不足為
      信。被告於本院上訴審準備程序又改口稱：「我只記得有
      一天有個叫龍哥的人騎機車到太平我家，把鑰匙拿給我，
      告訴我吳燦輝他們出事了，要我自己把傢俱搬回來」云云
      （見本院上訴卷第四三頁），然被告無法提出所稱「龍哥
      」之人之詳細姓名、地址資料以供本院傳證，所證亦難以
      憑信。雖證人劉昌洲於偵查中另證稱被告說是朋友向伊借
      傢俱等語（見偵緝字第五六六號卷第一一三頁）。然此係
      由被告處傳聞而來，被告所辯借傢俱給他人使用云云，既
      不可採，證人劉昌洲此部份所證自無足為有利於被告之認
      定。又查，本院上訴審審理時，被告聲請傳喚證人劉昌洲
      到庭，其於交互詰問時雖證稱：「（有無包括丙○○〈指
      太原路上址房屋所居住之人〉）？沒有」、「（丙○○如
      何告訴你？）他說傢俱是他朋友要向他借用傢俱。我當天
      搬傢俱過去時，我沒有收錢，過二、三天我打電話給丙○
      ○並告訴他我錢沒有收到，然後就約他在太原路的樓下見
      面，到太原路我們會合後，丙○○上去樓上收錢，跟誰收
      我不知道，因為我沒有進去，我人站在二樓的門口站了約
      二、三分鐘，丙○○出來之後就把錢交給我，然後我們就
      走了」、「（搬運傢俱後，你有無去找丙○○？）有的，
      我有很多鴿子寄養在那裡」、「（你找丙○○做什麼？）
      就是去看鴿子，若有空約他一起釣魚」、「（你一星期去
      找他幾次？）不一定，大約二、三次」、「（你去找丙○
      ○時，是否都有順利找到人嗎？丙○○都在作什麼？）有
      啊。養鴿子、在家看電視」、「（你去找他的時間是在早
      上、下午或是晚上？）我找他的時間不一定，我工作忙完
      時有空就去」云云（見本院上訴卷第一三四至一三六頁）
      。然證人劉昌洲於偵查時係證稱：丙○○叫伊搬傢俱過後
      二、三天，伊至太原路上址房屋二樓向丙○○收錢，伊看
      到顏玉菊夫婦等人外，丙○○也在那裡等語，對於如何與
      被告聯繫，又如何約在太原路上址房屋樓下見面，而被告
      又如何上樓收錢，再交付給證人等情，全然未予提及；且
      證人於九十二年六月十九日偵查時甚至連第一次搬運傢俱
      至太原路上址房屋之時間猶證陳有誤（其證稱之時間為九
      十一年八、九月間），卻於案發後相隔更久之九十三年十
      二月十六日審理時，尚能就上開過程鉅細靡遺娓娓道來，
      實與事理有悖！況依證人於本院所證其住在太平新光國中
      附近，被告亦住在新光國中附近（見本院上訴卷第一三一
      頁），則證人劉昌洲亦應至其所稱被告位於新光國中附近
      之居處收取搬運費用，始合常理。再證人劉昌洲於偵查中
      證稱其向被告收錢時，有看到顏玉菊夫婦、龍哥在該址房
      屋，而龍哥並非吳世蒼（見偵緝字第五六六號卷第一一三
      頁），然被告於偵查中卻稱「錢是跟吳世蒼收的」，二者
      所供亦不相一致，在在俱徵證人劉昌洲於本院所證關於如
      何向被告收取搬運費用之過程，係臨訟與被告相互勾串之
      詞，並不足採；其餘於本院所證上開各情，基於同一偏頗
      被告之作證立場，亦不值憑信。而退步言之，縱認證人劉
      昌洲關於其於搬運傢俱至太原路上址房屋後，仍至被告位
      於太平市之居處找得被告之情屬實，亦無法否定被告非不
      可於他處承租房屋使用之情，所證均不足為有利於被告之
      認定。
  三被告有連續販賣海洛因之行為：被告雖辯稱：伊並未販賣海
    洛因云云。然查：
    (一)證人：(1)證人鄭國閔於偵查中證稱：「（在九十一年十一
      月十五日你向何人購買毒品？）向丙○○購買海洛因，我
      在當天向他買二次，第一次是在當天下午三點左右，我朋
      友綽號『阿和』騎機車載我去的，我們當時約在台中市○
      ○路與昌平路口，我們先到路口等他，他才過來，他是騎
      機車過來的，我先把錢一千元給阿和，阿和再把錢交給他
      ，他把毒品交給阿和，他的毒品好像是握在手中，等我們
      把錢交給他，他就把毒品交給阿和‧‧‧」、「（第一次
      購買毒品時是誰與『小劉』丙○○聯絡？）阿和。阿和打
      行動電話給他，阿和後來有把小劉的行動電話抄給我，他
      說以後要買毒品自己聯絡‧‧‧阿和跟我說他的綽號是小
      劉‧‧‧」、「（第一次購買毒品時還有誰在場？）我、
      阿和、小劉、及吳燦輝、顏玉菊，吳燦輝、顏玉菊也是在
      興安路與昌平路口，我們買毒品後，也有看到他們二人向
      小劉買毒品」、「（阿和是否認識吳燦輝、顏玉菊？）應
      該不認識，不過在買完毒品後，我們四人有一起聊天‧‧
      ‧」、「（第二次是什麼時候向小留購買？）在當天下午
      五點半左右，我是在台中縣太平市的公用電話打電話給丙
      ○○說我要買一千元的『號仔』就是海洛因的意思，他叫
      我到興安路與昌平路口時再打電話給他，我到興安路與昌
      平路時有碰到吳燦輝、顏玉菊，那時候我身上只有七百多
      元，不到一千元，所以我叫他們二人幫我拿，我去跟朋友
      借錢，我跟吳燦輝、顏玉菊約在昌平路與北平路口附近等
      候，我是跟他說在興安路與昌平路口附近等，約過了十幾
      分鐘，我到北屯路與太原路向朋友借錢回來，再到我們約
      定的地方在台中市○○路與文昌東十一街口，那個地方靠
      近北屯路，我再拿錢給顏玉菊，吳燦輝把我託他買的毒品
      交給我，就當場被警查獲，我逃跑，可是還是被警捉到，
      現場有找到一包我丟掉的海洛因」等語（見偵字第二二三
      七六號卷第一○八、一○九頁）。於原審審理時證稱：伊
      只見過被告一次，查獲當日中午，有一位綽號「阿和」的
      友人帶伊去向被告買海洛因，在那裡遇到吳燦輝，吳燦輝
      也是去那裡買海洛因，當時是「阿和」去和被告接洽，伊
      只在旁邊看，查獲當日共買了二次海洛因，第一次跟「阿
      和」去，第二次伊問吳燦輝是否一起買，因為伊只有一千
      元，買起來會比較少，合買的話會比較多。伊因為錢不夠
      ，所以請吳燦輝代墊，伊去籌錢，籌到錢後伊再去找吳燦
      輝，伊和吳燦輝是約在興安路與昌平路口見面（見原審卷
      第一○一至一○三頁）等語明確。(2)證人吳燦輝於偵查中
      證稱：查獲前二個星期起，伊開始向被告購買海洛因，在
      替被告租房子後，伊跟被告聊天，被告說他有賣海洛因，
      當時顏玉菊也在場，所以伊就向被告購買，伊每次都是買
      一千元，地點是約在租屋地點或租屋樓下，伊會先打行動
      電話給被告，伊電話是0000－000000號，這支
      電話是顏玉菊申請的，第一次買海洛因大約是在九十一年
      十一月七日或八日，這次是買一千元，是在租屋處買的，
      第二次是在四天後，伊先用電話聯絡，約在樓下見面，第
      三次是在台中興安路靠近昌平路處，伊買一千元海洛因，
      九十一年十一月十五日當天向被告購買二次，第一次時間
      約中午過後，第二次是在下午五、六點，第一次買完毒品
      時有看到鄭國閔，被查獲當時是因為鄭國閔說錢帶不夠，
      要伊先幫他出錢向丙○○買海洛因，伊向丙○○購買二千
      元，其中一千元是鄭國閔的，伊將毒品交給鄭國閔時就被
      警察查獲，該次是在台中市○○路○段三四○號樓下，丙
      ○○將毒品交給伊等語（見偵字第二二三七六號卷第一一
      ○、一一四頁、偵緝字第五六六號卷第三六頁）。另於原
      審審理時亦證稱：伊確實是向被告購買海洛因，但是因時
      間較久，所以詳細的次數不記得了，查獲當日買了二次海
      洛因（見原審卷第九七、九九頁）等語。(3)證人顏玉菊於
      偵查中證稱：被警察查獲當天，伊與吳燦輝在興安路與昌
      平路口遇到鄭國閔，他說錢不夠，所以拜託伊與吳燦輝先
      出一千元向被告買海洛因，鄭國閔說已和被告約好在興安
      路與昌平路，叫伊與吳燦輝先幫忙拿，伊與吳燦輝騎機車
      到約定地點，由吳燦輝下車與被告交易，吳燦輝再將購得
      的海洛因交給伊保管，買完後，就到鄭國閔約定的地點，
      再將海洛因交給鄭國閔，鄭國閔將錢交給伊，就被警察查
      獲了。查獲當日下午三點，伊與吳燦輝去向被告買海洛因
      ，當時鄭國閔也有買，也有和鄭國閔講話，伊等是在比較
      同樣是一千元毒品有無一樣多（見偵字第二二三七六號偵
      查卷第一一三頁）。互核證人吳燦輝、顏玉菊、鄭國閔前
      揭所述之向被告購買海洛因之情節，均相符合，並有警方
      於逮捕吳燦輝、鄭國閔時所分別查扣之海洛因一包、逮捕
      顏玉菊時所查扣鄭國閔所交付委託購買海洛因之墊款一千
      元可證。
    (二)證人吳燦輝、顏玉菊於九十一年十一月十五日十八時三十
      分許，在台中市○○路與文昌東十一街口，為警查獲時，
      為警在吳燦輝處查扣得海洛因一包，另警方在臺中市○○
      ○路與北華街口處，將鄭國閔逮捕，並在地上拾獲鄭國閔
      所遺落之海洛因一包，該吳燦輝、鄭國閔持有之海洛因各
      一包，依警方初步秤重均為○‧四公克（送鑑定時秤重結
      果，海洛因及包裝重合計均為○‧五一公克，詳後述(五)）
      ，有扣押物品目錄表在卷可憑（見偵字第二二三七六號卷
      第二六頁），此亦足以佐證證人吳燦輝等述所稱：吳燦輝
      以二千元向被告購買二包海洛因，其中一包係鄭國閔央請
      吳燦輝先墊款一千元所合購之情為實。又證人吳燦輝、鄭
      國閔被查獲之後，警方並自渠等處扣得裝盛海洛因之塑膠
      套筒各一支（見上開扣押物品目錄表），而警方亦在被告
      透過吳燦輝夫妻所承租使用之上開太原路房屋內，扣得裝
      盛海洛因之塑膠套筒一○○支，有扣押物品目錄表、現場
      照片附卷可憑（見偵字第二二三七六號卷第二九、四六頁
      ），亦在在顯示被告確有販賣海洛因之行為。
    (三)又我國查緝毒品海洛因之施用或販賣一向執法甚嚴，對於
      販賣海洛因者尤科以重度刑責，又販賣海洛因既係違法行
      為，當非可公然為之，亦無公定價格，且容易分裝並增減
      份量，而每次買賣之價量，可能隨時依雙方關係深淺、資
      力、需求量及對行情之認知、來源是否充裕、查緝是否嚴
      謹、購買者被查獲時供述購買對象之可能風險之評估等情
      形，而異其標準，非可一概而論；販賣之利得，除被告坦
      承犯行或價量俱臻明確外，委難察得實情，販賣之人從價
      差或量差中牟利之方式雖異，其意圖營利之販賣行為則同
      一。是以因海洛因量微價高，販賣者率有暴利可圖，茍非
      意圖販賣營利，一般人焉有可能甘冒重度刑責而販賣海洛
      因，從而雖被告否認有販賣海洛因之犯行，而無可查證其
      賣出確實賺取差價，惟依前述之推論，被告販賣海洛因當
      有意圖營利之犯意，自亦足認定。
    (四)本案警方在查獲證人吳燦輝、顏玉菊、鄭國閔時，各查得
      毛重：、○‧四公克（吳燦輝）、、一‧四公克（顏
      玉菊）、、○‧四公克（鄭國閔）之疑似海洛因各一包
      ；另在被告前揭租屋處查得毛重分別為：、○‧五公克
      、、○‧六公克、、五‧七公克之疑似海洛因白粉三
      包，此有扣押物品目錄表在卷可憑（見偵字第二二三七六
      號卷第二六、二九頁）。依法務部調查局對上開白粉鑑定
      結果：其中鄭國閔所持有之該包白粉（即上開），經鑑
      定結果含毒品海洛因成分，淨重○‧二三公克，包裝重○
      ‧二八公克，此有該局九十二年二月二十一日調科壹字第
      一二○○一二五二四號鑑定通知書可憑（見影印之原審九
      十二年度訴字第四五○號卷）；另吳燦輝所持有者（即上
      開）鑑定結果，含毒品海洛因成分，淨重○‧一八公克
      ，包裝重○‧三三公克，此亦有該局九十二年二月二十一
      日調科壹字第一二○○一二五二五號鑑定通知書可憑（見
      影印92年度訴字第450號影卷內所含之原審九十二年度訴
      字第四三號卷）；再前開三包白粉於鑑定時被混為
      一袋，鑑定結果含有毒品海洛因成分，淨重○．八○公克
      ，包裝重一．八七公克；另上開白粉經鑑定結果：無毒
      品反應，淨重四．四四公克，包裝重一．二三公克，亦有
      該局九十二年四月二十五日調科壹字第一二○○一二五三
      ○號鑑定通知書乙紙在卷可憑（見偵字第二二三七六號卷
      第一五六頁）；且依該包不具有海洛因成分之白色粉末以
      觀，足見被告確有稀釋海洛因販賣牟利之情形。此外，復
      有供被告販賣毒品所用之裝盛海洛因所用之塑膠套筒一百
      支、海洛因分裝袋五百個、電子秤一臺、缽杵一組扣案足
      資佐證，是以被告上揭所辯，顯係卸責之詞，不足採信。
      本件事證明確，被告販賣第一級毒品海洛因之犯行亦洵堪
      認定，應予依法論科。
    (五)末按：現行刑事訴訟法第一百五十九條等相關證據能力之
      修正條文，係於九十二年二月六日經總統公佈，並於九十
      二年九月一日施行，依刑事訴訟法施行法第七條之三但書
      ：「修正刑事訴訟法施行前已依法定程序進行之訴訟程序
      ，其效力不受影響」規定，如被告以外之人於該條文施行
      前已依當時之法定程序陳述，其陳述自具有證據能力，不
      受九十二年九月一日始施行之修正後刑事訴訟法之影響。
      本案採為不利於被告認定之證人吳燦輝、顏玉菊、鄭國閔
      、劉昌洲於偵查中之供證既均係依陳述當時之法定程序為
      之，該等陳述應仍有證據能力，自不受九十二年九月一日
      始施行之修正後刑事訴訟法之影響。退步言之，縱依修正
      後之刑事訴訟法有關證據能力之規定，吳燦輝、顏玉菊、
      鄭國閔、劉昌洲等人於偵查中不利於被告之陳述，並無「
      顯有不可信之情況」，已如前述，依修正後之刑事訴訟法
      第一五九條之一第二項規定，得為證據，具有證據能力，
      附此說明。
  四吳燦輝、顏玉菊夫妻是否居住在臺中市○○路○段三四○號
    二樓：臺中市○○路○段三四○號二樓房屋雖係由證人顏玉
    菊名義所承租，然實係由被告以無證件為由，託請證人吳燦
    輝再轉請顏玉菊出面承租等情，已如前述，且吳燦輝、顏玉
    菊亦否認有居住在臺中市○○路○段三四○號二樓之事實。
    另查：(一)雖證人即房東陳玉於原審審理時證稱：「（承租的
    人有無去住？）有」、「（是什麼人去住？是否看過庭上的
    人出入？）我有看過顏玉菊去住，那裡面都有人，因為有看
    到機車，我沒有看過庭上的被告及證人」、「（現場有無衣
    物？）只有一些而已，有男生也有女生的衣服，但是數量不
    多」、「（顏玉菊跟你承租時，有無說是何人要居住？）他
    們說是他們夫妻要住」（見原審卷第九二至九四頁）；於本
    院上訴審審理時復證稱：「（該女子有無告訴你租房子如何
    居住？）說她們夫妻要居住」等語（見本院上訴卷第一一二
    頁）。然證人陳玉於原審同時證稱：「（出租之後，有無去
    過？）沒有，我沒有去過‧‧‧」、「（這段期間有無人搬
    傢俱進來或出去，妳有無在場？）他們自己有鑰匙，我都沒
    有在場，所以我不知道」（見原審卷第九二、九四、九五頁
    ）；於本院上訴審審理時亦證稱：「（房子出租之後妳有無
    去看過他們使用情形？）沒有」、「（妳有無問鄰居進出該
    房子的人有何人？）不知道」、「（房客搬進去時你有無看
    到？）我沒有看到」等語（見本院上訴卷第一一二、一一四
    、一一五頁）。證人陳玉於與顏玉菊簽訂房屋租賃契約後至
    顏玉菊等被查獲前，並未再至出租之房屋查看使用情形，且
    未由鄰居處得知該房子有何人進出之情，則其對於該址房屋
    內究竟係何人居住，自屬無從知悉；甚至於搬運傢俱、證人
    劉昌洲前往收取搬運傢俱費用時，被告均在場，然證人陳玉
    亦未見過被告，則證人陳玉雖居住在台中市○○路○段三三
    六號，惟對於所出租房屋之使用情形，確實不清楚。則其所
    證「我有看過顏玉菊去住」等語，應係本於顏玉菊為房屋之
    承租人及見過樓下放有機車所為之推論，然前者因證人陳玉
    不了解實際承租人係被告，而後者之機車究係何人所騎用，
    證人亦未敘明，且縱係吳燦輝、顏玉菊夫妻所騎用，因吳燦
    輝曾載同顏玉菊至上址房屋向被告購買海洛因，是證人見過
    吳燦輝、顏玉菊所騎用之機車，亦無足作為顏玉菊曾住於該
    址之證明，所證尚不足為有利於被告之認定。又證人陳玉於
    原審證稱：「我出租了三天，警察就來查了」（見原審卷第
    九二頁），然上開房屋係於九十一年十一月二日出租，有房
    屋租賃契約書在卷可參，證人又不知居住其內之人何時搬進
    去，則其上開所證與客觀事證不合，自非可採。再證人陳玉
    雖稱承租房屋之女子說她們夫妻要居住等語，然通常出租房
    屋在出租人言，除希承租人能按時繳納房租外，對於承租人
    之信賴關係亦常為決定屋是否出租考慮之重點，此由房屋租
    賃契約書第四條(二)載明未經甲方（出租人）同意，乙方（承
    租人）不得將租賃物全部或部分轉租、出借、頂讓或以其他
    變相方法由他人使用等語即明；證人顏玉菊既係為他人承租
    房屋，而非由自己親自使用該屋，當屬違背該條文之規定，
    其未向出租人陳玉說明實情，亦屬事理之常，尚難因顏玉菊
    於承租房屋向出租人陳玉陳明係其夫妻要居住一語，即認該
    房屋實際上係由吳燦輝、顏玉菊所居住使用。至證人陳玉於
    本院證稱租金、押金係承租之女子所交付乙情（見本院上訴
    卷第一一一頁），基於同一理由，證人顏玉菊自不可能向陳
    玉說明該金錢來源之實情，亦難由該租金、押金之交付，即
    認上開房屋非由被告使用。(二)證人陳玉又稱屋內有男人、女
    人之衣服，另證人江明儒於本院作證時亦稱在洗手間裡面有
    女生的換洗內衣褲（見本院上訴卷第一一九頁）。然該等女
    性衣服、女用內衣褲，是否為顏玉菊所有，並無證據足以證
    明；且太原路上址房屋若係由吳燦輝、顏玉菊所居住，或由
    吳燦輝、顏玉菊與被告共同居住使用，則必有吳燦輝、顏玉
    菊二人之衣物、生活用品等置放屋內，然吳燦輝、顏玉菊二
    人於九十一年十一月十五日為警方查獲之後，隨即將渠二人
    報請台灣台中地方法院檢察署處理，其中吳燦輝因強制戒治
    、毒品案件執行至九十三年十二月八日出監，顏玉菊亦至九
    十一年十二月十日出監，此有渠二人之台灣高等法院在監在
    押全國紀錄表在卷可憑，顯然顏玉菊不可能於九十一年十二
    月十日前至太原路上址房屋將其與吳燦輝之衣物、生活用品
    等搬出；而該房屋承租之時間為九十一年十一月二日，又依
    被告於偵查所供，傢俱搬回去又搬回來前後之時間不到一個
    月（見偵緝字第五六六號卷第一一五頁），及證人陳玉所證
    ：「（房子房客租用多久？）一個月還不到」（見本院上訴
    卷第一一二頁），則若被告僅係將傢俱借給吳世蒼轉借其友
    人使用，何以於吳燦輝、顏玉菊一出事，旋即獲知訊息？又
    何以非由被告所稱借用傢俱之吳世蒼通知而由所稱之「龍哥
    」通知其關於吳燦輝夫妻出事之事？又被告何以急於將屋內
    之物品搬走？且告知劉昌洲太原路那邊出事，要把東西搬回
    來（見偵緝字第五六六號卷第一一四頁），若太原路上址房
    屋係由吳燦輝、顏玉菊夫妻居住使用，被告僅單純將傢俱借
    給吳世蒼轉借吳燦輝夫妻使用，被告應不致有上開舉措，該
    屋內有女性衣物、內衣褲之事實，尚不足為有利於被告之認
    定。另證人陳玉稱伊交付二副鑰匙給房客即顏玉菊等語（見
    本院上訴審卷第一一一頁），證人劉昌洲亦證稱被告交付鑰
    匙給伊去搬家，已如前述，又證人江明儒於本院復證稱：是
    以顏玉菊所有之鑰匙開啟上開太原路房屋（見本院上訴卷第
    一一九頁），足見顏玉菊代租房屋後，除由吳燦輝將一副鑰
    匙交給被告外，另留有一副陳玉所交付之鑰匙。顏玉菊何以
    要留一副鑰匙？因顏玉菊住居所不明致無從傳喚（見本院上
    訴審卷第七○至七二頁）到庭訊明其事，然顏玉菊形式上為
    承租人，將來租期屆滿時，為得以持鑰匙進入屋內會同房東
    檢查屋內設備有無損壞，且為避免房東發現其有違反租約之
    情事，而留用其中一副鑰匙，亦無違常理之處，尚難由顏玉
    菊留用房屋鑰匙一節，遽認該房屋係由吳燦輝、顏玉菊夫妻
    居住，而非由被告使用。(三)證人劉昌洲於本院上訴審審理時
    雖證稱：「（太原路那邊就你所知是何人居住？）就我所知
    是一對夫妻」（見本院上訴審卷第一三四頁）。然證人劉昌
    洲於偵查中已證述：「（是否知道臺中市○○路○段三四○
    號二樓是誰住的？）不知道」（見偵緝字第五六六號卷第一
    一四頁）。證人劉昌洲既於偵查時明確證稱不知道，於事理
    上對不知道之事，表示未曾見聞，則其後於本院上訴審審理
    時改口稱係一對夫妻居住云云，是否真實？已足滋疑！其後
    經檢察官詰問，證人劉昌洲答稱：「房東說傢俱不是我的，
    是一對夫妻來承租的」、「（房東如何確認是一對夫妻居住
    的？）我不清楚，但是房東的租賃契約裡面有寫」（見本院
    上訴審卷第一三六頁）。依證人劉昌洲所證，其對於太原路
    上址房屋係由一對夫妻居住之認知，既係由房東處傳聞而來
    ，顯非親自見聞，而由證人陳玉前揭證詞，並不足以證明吳
    燦輝、顏玉菊有居住在太原路上址房屋之事實，則證人劉昌
    洲上開所證自亦不足作為吳燦輝、顏玉菊有居住該處之佐憑
    。(四)證人吳世蒼於本院上訴審審理時雖證稱：太原路之房屋
    係吳燦輝承租的，伊曾去過，在該處祇看過吳燦輝與其太太
    ，沒有看過其他人云云（見本院上訴審卷第一二六、一二七
    頁）。然證人同時證稱伊去過多次，吳燦輝居住該處不到一
    個月，大約二十天等語（見本院上訴審卷第一三○頁），與
    上開房屋係於九十一年十一月二日承租，吳燦輝、顏玉菊係
    於同月十五日為警查獲之時間，尚難稱係吻合，另其於本院
    當庭所繪房屋佈置圖過於簡略，亦無從資為判斷之據，則其
    所證吳燦輝夫妻居住太原路上址房屋之證詞，尚屬無從信為
    真實。(五)綜上所述，尚難認證人吳燦輝、顏玉菊有居住太原
    路上址房屋之事實。退步言之，縱認證人吳燦輝、顏玉菊夫
    妻有居住在太原路上址房屋之情，然亦無從推翻被告亦同時
    有使用該屋之事實，至吳燦輝、顏玉菊夫妻何以得居住在實
    際由被告承租之上開房屋，此或因該屋係由顏玉菊出面代為
    承租，基於人情考量，故而被告同意吳燦輝、顏玉菊夫妻暫
    為居住，亦有可能，然此亦不足為有利於被告之認定。
  五證人吳燦輝、顏玉菊矢口否認有販賣海洛因之犯行，證人鄭
    國閔於偵查、原審亦均否認有向吳燦輝、顏玉菊購買海洛因
    之情。而經檢察官偵查後，亦認渠二人犯罪嫌疑尚屬不足，
    而於九十二年七月三十一日以九十一年度偵字第二二三七六
    號，予以不起訴處分，並依職權送再議，經台灣高等法院台
    中分院檢察署於九十二年九月二日以九十二年度上職議字第
    一四九二號處分書，維持原處分確定在案，有各該不起訴處
    分書、處分書在卷可憑。雖依顏玉菊之警詢筆錄記載，顏玉
    菊曾為：「（你因何事來派出所？）我於91年月日時
    分許在台中市○○區○○路與文昌東十一街口，因和我丈
    夫吳燦輝共乘一部機車在交易毒品時被當場查獲，並在我們
    兩人身上找出海洛因毒，而來派出所」（見偵字第二二三七
    六號卷第十三頁反面）、「（你與吳燦輝販賣毒品是否遭人
    脅迫？或有何利益？）沒有遭人脅迫。我沒有利益分配，是
    我先生叫我去幫忙，我先生有無分得利益我不知道」之供述
    （第十四頁反面）；另鄭國閔於警詢時亦有：「（你於昨日
    （91年月日時分）被警方查獲時，同案警方查獲有
    何人？查扣你有何物？）警方在我與吳燦輝（年籍資料略）
    騎機車乘載其妻顏玉菊（年籍資料略）做毒品交易現場（昌
    平、文昌東十一街口）已先當場查獲販賣毒品給我的人；後
    來警方追捕我時，在我已丟棄在地上一包毒品海洛因（向顏
    玉菊購得）查扣到案」、「（警方所查扣海洛因一包，毛重
    0.4公克，你是向何人以多少代價交易購得？）我是以新台
    幣壹仟元向顏玉菊交易購得的」、「（你總共向顏玉菊購得
    幾次毒品？如何連絡交易？約定在何地點交易？）我是第一
    次向顏玉菊交易購得毒品，之前於91年月日下午時左
    右透過朋友（阿和）也已向他們拿到毒品‧‧‧」、「（你
    打電話給小劉，為何會由吳燦輝與顏玉菊到場交易？）我不
    知道」之供述（詳見偵字第二二三七六號卷第廿頁反面、第
    廿一頁正面）。然證人顏玉菊、吳燦輝、鄭國閔於警方移送
    檢察官訊問後，顏玉菊、鄭國閔隨即否認警詢筆錄之真實性
    ，並均表示：「是警察寫的」（見偵字第二二三七六號卷第
    七六、七七頁）。對此，檢察官並未舉證證明證人顏玉菊、
    鄭國閔於警詢所述具有任意性，僅於偵查終結後，認渠三人
    於偵查所言為可信，而對吳燦輝、顏玉菊涉嫌販賣海洛因、
    持有十字弓之行為，予以不起訴處分確定。是上開證人顏玉
    菊、鄭國閔警詢之供述，自難認具有證據能力，是以本院不
    採憑該二人之警詢筆錄為被告有利或不利之認定。
二、被告丙○○販賣海洛因部分，查被告行為後，九十二年七月
    九日修正公布之毒品危害防制條例業於九十三年一月九日施
    行，被告販賣第一級毒品犯行，依修正前、後毒品危害防制
    條例第四條第一項所規定之法定刑，其刑度並無不同，自不
    生新、舊法比較何者有利於被告之問題，應適用修正後之毒
    品危害防制條例相關規定論處；次按海洛因屬毒品危害防制
    條例第二條第二項第一款之第一級毒品。是核被告此部份所
    為，係犯毒品危害防制條例第四條第一項之販賣第一級毒品
    罪，其持有第一級毒品之低度行為，為販賣之高度行為所吸
    收，不另論罪。其先後多次販賣第一級毒品犯行，時間緊接
    ，犯罪構成要件相同，顯係基於概括之犯意反覆為之，應依
    連續犯之規定以一罪論，並依法加重其刑（惟法定刑為死刑
    或無期徒刑部分，依法不得加重）。又被告前於八十四年間
    ，因違反麻醉藥品管理條例案件，經原審法院以八十四年度
    訴字第二八九四號判處有期徒刑五年六月確定，執行後於八
    十七年六月二日假釋付保護管束出監，至九十年三月二日假
    釋期滿未經撤銷假釋視為執行完畢之事實，有臺灣臺中地方
    法院檢察署刑案資料查註紀錄表及臺灣高等法院被告全國前
    案紀錄表各乙份在卷足憑，被告於有期徒刑執行完畢後，五
    年以內再犯本件有期徒刑以上之罪，為累犯，應依刑法第四
    十七條規定，遞加重其刑（法定刑為死刑或無期徒刑部分，
    依法不得加重）。再，毒品危害防制條例第四條第一項之法
    定刑為死刑或無期徒刑，處無期徒刑者，得併科新臺幣一千
    萬元以下罰金，以被告僅販賣海洛因予證人吳燦輝、鄭國閔
    二人，且販賣所得非鉅，此種犯罪情狀縱予宣告上開法定最
    低刑度之無期徒刑，在客觀上仍足以引起一般同情，認嫌過
    重，而非不可憫恕，爰依刑法第五十九條減輕其刑。上開有
    加重、減輕之事由，依法應先加後減之。
三、原審認被告販賣第一級毒品部分犯罪事證明確，予以論罪科
    刑，固非無見，惟原審(一)未及就刑法於95年7月1日修正公布
    施行前後之規定，加以比較適用，詳如後述，尚有未合。(二)
    另原判決未於理由欄敘明被告持有第一級毒品之低度行為，
    為販賣之高度行為所吸收，不另論罪，及被告所犯以上販賣
    第一級毒品罪、未經許可持有刀械罪，犯意各別，罪名互殊
    ，應予分論併罰之旨，亦有未洽。被告上訴意旨仍執陳詞，
    否認犯罪，據以指摘原判決不當，雖無理由，惟原判決既有
    上述可議之處，即屬無可維持，自應由本院將原判決關於販
    賣第一級毒品部分撤銷改判。爰審酌被告不惜散播毒品戕害
    他人身心，以換取本身不法之利益，惡性非輕，為衡平其惡
    害，及促其警惕，日後遠離毒品，並考量其犯罪之手段、所
    得、犯後仍矢口否認犯行，態度非佳等一切情狀，量處如主
    文第二項所示之刑，以示懲儆。至扣押如附表一所示之海洛
    因共三包，因在顏玉菊身上所查扣之上開海洛因一包（毛
    重一．四公克，見上開理由三之(四)）原即與本案無關，雖因
    鑑定時將該包海洛因與被告所有之另二包海洛因混在一起（
    即上開所述扣案三包海洛因），惟仍應就在顏玉菊身
    上所查扣之上開海洛因一包，自混合後海洛因中扣除後，其
    餘依毒品危害防制條例第十八條第一項前段規定諭知沒收銷
    燬之。另在吳燦輝處查扣之海洛因一包，淨重○‧一八公克
    ，以及鄭國閔所遺落被查扣之海洛因一包，淨重○‧二三公
    克，（即前開所述扣案之另二包海洛因）已於吳燦輝、
    鄭國閔所涉施用毒品案件處理，是以於本案不另為沒收銷燬
    之諭知。又如附表二所示之物，乃被告所有供其販賣第一級
    毒品所用者，已如前述，應依毒品危害防制條例第十九條第
    一項規定，併予宣告沒收。被告因犯販賣第一級毒品罪所得
    之財物六千元，則應依毒品危害防制條例第十九條第一項沒
    收之，如全部或一部不能沒收時，以其財產抵償之。至扣案
    之注射針筒、行動電話機具等物品（即在前揭租屋處查獲）
    ，因無證據證明與販賣海洛因犯行有關，是就此部分，本院
    不另為沒收之諭知。
四、又查被告行為時，刑法第四十七條原規定「受有期徒刑之
    執行完畢，或受無期徒刑或有期徒刑一部之執行而赦免後，
    五年以內再犯有期徒刑以上之罪者，為累犯，加重本刑至二
    分之一」，行為後，刑法第四十七條第一項則修正為「受徒
    刑之執行完畢，或一部之執行而赦免後，五年以內故意再犯
    有期徒刑以上之罪者，為累犯，加重本刑至二分之一」，新
    舊法就累犯之要件，因此有所變動，自屬法律有變更，而非
    僅屬文字修正，則本件被告故意犯罪行為後，法律既有變更
    ，應依刑法第二條第一項規定，比較新舊法規定結果，本件
    被告均成立累犯，新法未對行為人有利，而應依刑法第二條
    第一項前段之規定適用舊法之規定。（最高法院96年台上字
    第3773號判決參照）被告行為後，刑法連續犯之規定，業
    於94年1月7日修正公布刪除，並於95年7月1日施行，則被告
    之犯行，因行為後新法業已刪除連續犯之規定，此刪除雖非
    犯罪構成要件之變更，但顯已影響行為人刑罰之法律效果，
    自屬法律有變更，依新法第2條第1項規定，比較新、舊法結
    果，仍應適用較有利於被告之行為時法律即舊法論以連續犯
    。刑法第六十四條第二項關於死刑得減輕至有期徒刑之規
    定業經刪除；且第六十五條第二項有關無期徒刑減輕之規定
    ，則自減輕為「七年以上有期徒刑」修正為「二十年以下十
    五年以上有期徒刑」。上開修正，已使依法減輕其刑後之法
    定本刑輕重發生變化，自屬法律變更。本件論處被告連續販
    賣第一級毒品罪刑，並依刑法第五十九條酌減其刑，對於上
    開死刑、無期徒刑減輕部分，依刑法第二條第一項規定予以
    比較新舊法之適用，仍應適用較有利於被告之行為時法律即
    舊法。
據上論結，應依刑事訴訟法第三百六十九條第一項前段、第三百
六十四條、第二百九十九條第一項前段，毒品危害防制條例第四
條第一項、第十八條第一項前段、第十九條第一項，刑法第十一
條、第二條第一項前段、修正前第五十六條、修正前第四十七條
、第五十九條，判決如主文。
本案經檢察官甲○○到庭執行職務。
中    華    民    國    97    年    10    月    28    日
            刑事第二庭  審判長法  官  李  璋  鵬
                              法  官  胡  忠  文
                              法  官  蕭  錦  鍾
上列正本證明與原本無異。
如不服本判決應於收受本判決後10日內向本院提出上訴書狀，其
未敘述上訴理由者，並得於提起上訴後10日內向本院補提理由書
狀（均須按他造當事人之人數附繕本）「切勿逕送上級法院」。
                              書記官  蕭  訓  慧
中    華    民    國    97    年    10    月    28    日
【附錄論罪科刑法條】
毒品危害防制條例第四條第一項：
製造、運輸、販賣第一級毒品者，處死刑或無期徒刑；處無期徒
刑者，得併科新台幣一千萬元以下罰金。
【附表一】
在被告租屋處查扣之被告所有海洛因二包及在顏玉菊處查扣之海
洛因一包（鑑驗時三包混在一起，海洛因三包共淨重○．八○公
克），應扣除在與本案無關顏玉菊身上所查扣之上開海洛因一
包後，諭知沒收銷燬。
【附表二】
一、裝盛海洛因所用之塑膠套筒一百支
二、海洛因分裝袋五百個
三、電子秤一臺
四、缽杵一組
五、白色粉末一包：無毒品反應，淨重四．四四公克，包裝重一
    ．二三公克。Ｉ


司法院資訊處製作；財團法人民間司法改革基金會備份。
